【裁判字號】    97,抗,549
【裁判日期】    970526
【裁判案由】    聲請沒入保證金
【裁判全文】
臺灣高等法院臺中分院刑事裁定           97年度抗字第549號
抗  告  人  臺灣臺中地方法院檢察署檢察署
受  刑  人  乙○○
具  保  人 甲○○
上列抗告人因聲請沒入保證金案件，不服臺灣臺中地方法院中華
民國97年5月2日所為裁定（97年度聲字第1743號）提起抗告，本
院裁定如下：
    主  文
抗告駁回。
    理  由
一、本件抗告意旨略以：本件受刑人乙○○因另犯擄人勒贖案，
    經臺灣臺中地方法院檢察署以中檢惠字第310 號通緝中，迄
    今尚未緝獲，足徵在本署傳喚受刑人到署執行本件時，受刑
    人業已逃匿甚久，自應依法沒入保證金，原審認受刑人尚未
    逃逸，容有誤會，爰依法提起抗告，請求撤銷原裁定，更為
    適當合法之裁定等語。
二、原裁定以本件受刑人之戶籍業於94年4 月19日強制遷移至臺
    中市○區○○路1段158號7樓（臺中市西區戶政事務所），
    有個人基本資料查詢結果在卷可稽。另受刑人所涉詐欺案件
    於原審審理時，其住居所尚有臺中市○○○路○段158號11樓
    之2、臺南市○○路○ 段547巷1號、臺中市○區○○路31號2
    樓之1等3址，亦有原審法院95年度易字第1181號刑事判決附
    卷可查。然聲請人僅向「臺中市○○區○○路2 段170之4號
    」送達執行通知書予受刑人，且該址係上開詐欺案件另一被
    告劉宗寰之住所，而非本件受刑人向法院陳報之住居所，是
    聲請人誤向同案被告劉宗寰之住所送達受刑人之執行通知書
    ，而未按受刑人上開住居所為合法送達、拘提，實難認被告
    有經合法傳喚未到、拘提無著，顯已逃匿之情事，揆諸前揭
    規定，聲請人聲請沒入具保人所繳納之保證金，於法自有未
    合，應予駁回等語。
三、按具保之被告逃匿者，應命具保人繳納指定之保證金額，並
    沒入之。不繳納者，強制執行。保證金已繳納者，沒入之；
    又沒入保證金，以法院之裁定行之。另受死刑、徒刑或拘役
    之諭知，而未經羈押者，檢察官於執行時，應傳喚之；傳喚
    不到者，應行拘提。前項受刑人，得依第七十六條第一款及
    第二款之規定，逕行拘提，及依第八十四條之規定通緝之，
    刑事訴訟法第一百十八條第一項、第一百二十一條第一項及
    第四百六十九條分別定有明文。具保係以命具保人提出保證
    書及繳納相當之保證金方式，而釋放被告，其為羈押之替代
    手段，而繳納保證金之目的即在擔保被告之按時出庭或接受
    執行，使訴訟程序得以順利進行，故沒入具保人繳納之保證
    金，應以被告在逃匿中為要件，只有於被告逃匿時，法院始
    得裁定沒入所繳納之保證金。經查，本件受刑人之戶籍業於
    94 年4月19日強制遷移至臺中市○區○○路1段158號7 樓（
    臺中市西區戶政事務所），有個人基本資料查詢結果附於原
    審卷可稽。而卷附94年10月25日訊問筆錄影本固記載受刑人
    「籍設：台中市○○區○○路2 段170之4號」，然經以法務
    部戶役政連結作業系統查詢受刑人戶籍遷移情形，並無受刑
    人乙○○曾設籍在「台中市○○區○○路2 段170之4號」之
    資料記載，有該查詢資料一份可稽，是該訊問筆錄記載應有
    所誤。本件聲請人傳喚受刑人到案執行，依法應傳喚之，傳
    喚不到時應拘提之，方符法律規定。雖受刑人另因擄人勒贖
    案，經臺灣臺中地方法院檢察署於96年1 月23日以中檢惠字
    第310 號通緝中，且通緝原因為逃匿，有該通緝書影本在卷
    可憑。惟在實務上，被告因涉犯多案，其中一案因傳拘無著
    被認係逃匿而予通緝，然因被告不知被通緝，而於另一案傳
    喚時能到庭者，亦非並無其例。從而，尚不能以受刑人於另
    案因逃匿而遭通緝，即認本件符合沒入保證金之規定；否則
    如依聲請意旨所認，受刑人既經另案遭通緝，即得認本件係
    符合被告逃匿之規定，又何需進行傳喚之程序？則上開刑事
    訴訟法第四百六十九條第一項之規定，豈非形同具文！其理
    甚明。從而，原裁定認聲請人聲請沒入具保人所繳納之保證
    金，於法尚有未合，而予駁回，並無不合。本件抗告為無理
    由，應予駁回。
四、據上論結，依刑事訴訟法第四百十二條規定，裁定如主文。
中    華    民    國    97    年    5     月    26    日
            刑事第四庭    審判長法  官  洪  耀  宗
                                法  官  陳  欣  安
                                法  官  江  德  千
上列正本證明與原本無異。
不得再抗告。
                                書記官  吳  麗  琴
中    華    民    國    97    年    5    月     26    日


司法院資訊處製作；財團法人民間司法改革基金會備份。
